臺灣高等法院臺南分院刑事判決
111年度金上訴字第733號
上  訴  人  
即  被  告  馮汝廷
上列上訴人因洗錢防制法等案件，不服臺灣臺南地方法院110年
度金訴字第52號中華民國111年5月9日第一審判決（起訴案號：
臺灣臺南地方檢察署109年度偵字第23394號），提起上訴，本院
判決如下：
    主  文
原判決關於沒收部分撤銷。
其他上訴駁回。
馮汝廷緩刑貳年，並應於緩刑期間履行如附表所示之事項及接受
法治教育課程參場次。緩刑期間付保護管束。
    事  實
一、馮汝廷與其所屬詐欺集團真實姓名年籍均不詳成年成員（無
    證據證明馮汝廷知悉其他成員達3人以上）共同基於意圖為
    自己不法所有及掩飾、隱匿詐欺犯罪所得去向之一般洗錢之
    犯意聯絡，於民國109年10月5日10時57分許前某時，將其所
    有之合作金庫銀行開元分行第0000000000000號帳戶（下稱
    合庫開元分行帳戶）資料告知真實姓名年籍不詳詐欺集團成
    年成員。嗣該詐欺集團成年成員取得合庫開元分行帳戶帳號
    後，即共同意圖為自己不法所有及掩飾、隱匿詐欺犯罪所得
    去向之一般洗錢之犯意聯絡，先由上開詐欺集團成員於109
    年10月5日9時25分許起傳送簡訊予徐子涵佯稱：欲贈送其禮
    物，惟須先繳納進口關稅、匯款金額不足須補差額等語，致
    徐子涵陷於錯誤，而依指示於109年10月5日10時57分許，轉
    帳新臺幣（下同）3,500元至馮汝廷之合庫開元分行帳戶，
    復經簡訊告知徐子涵匯款金額有誤，徐子涵又於109年10月5
    日13時35分許匯款9萬9,500元至合庫開元分行帳戶，馮汝廷
    旋於109年10月6日12時46分許，至合庫開元分行將上開款項
    領出，以此方式掩飾、隱匿該集團詐欺所得款項之來源及去
    向。嗣經徐子涵發覺有異報警處理，始悉上情。
二、案經徐子涵訴由臺南市政府警察局第五分局報告臺灣臺南地
    方檢察署檢察官偵查起訴。
    理    由
一、證據能力： 　　　
    按被告以外之人於審判外之陳述，雖不符前4條之規定，而
    經當事人於審判程序同意作為證據，法院審酌該言詞陳述或
    書面陳述作成時之情況，認為適當者，亦得為證據。當事人
    、代理人或辯護人於法院調查證據時，知有第159條第1項不
    得為證據之情形，而未於言詞辯論終結前聲明異議者，視為
    有前項之同意，刑事訴訟法第159條之5定有明文。查本件認
    定事實所引用之陳述證據，經本院於審理時提示檢察官、被
    告均表示同意作為證據（本院卷第99至100頁），本院審酌
    該供述證據之取得過程並無瑕疵，與本案待證事實間復具有
    相當之關聯性，以之為本案證據尚無不當，自得採為證據。
    再查其餘本案判決所引用之非供述證據，並無證據證明係實
    施刑事訴訟程序之公務員違背法定程序所取得，自應認均具
    有證據能力。　
二、認定犯罪事實所憑之證據及理由：　
　㈠訊據被告矢口否認上開詐欺取財、洗錢犯行，辯稱：告訴人
    徐子涵提出之詐欺簡訊截圖指名收訊人為「許祖涵」與告訴
    人姓名完全不同，不知告訴人指訴內容是否為真。告訴人匯
    入款項應該是伊朋友杜良華清償之前欠我的錢，杜良華於10
    9年7至9月有跟伊說會陸續還錢。伊是職業軍人上校退伍，
    每月領有退休金68,284元，且退伍後仍在其他機關服務及創
    業，有固定豐厚收入，實無詐欺或洗錢之犯罪動機；伊當時
    未於警詢偵查中說明匯款之人是杜良華，是因認為事關其隱
    私，以為是他的女性友人匯款，且若認為伊是詐欺集團共犯
    ，何以未查獲其他上游或共犯即可認定，本案確實是伊認為
    帳戶內匯入款項是杜良華之還款，本件伊沒詐騙也沒有洗錢
    ，不承認犯罪；又辯稱「所謂我的帳戶交給別人使用，我想
    做生意都知道這個情形，把帳戶交給人家，匯款來匯款去都
    是很正常的事情。到目前為止，我還是會以另一個人帳戶匯
    錢給別人，也有別人欠我的錢，以這個帳戶轉過來。合庫的
    金融卡、存摺一直都在我身上，我沒有交付給別人使用。詐
    騙集團如何拿到我的帳戶？可能是杜良華以我的帳戶來詐騙
    別人，或告訴人IG（指Instagram社群應用軟體）的朋友，
    告訴人有無不良企圖來詐欺我，也是有可能的。我的行為上
    就是沒有把帳戶給詐騙集團，檢方問說是否詐騙集團通知我
    去領錢，而我是車手行為？我根本不是車手，錢都是我自己
    投資、當沖使用（都是我自己操作，非交易員）元大銀行就
    旁邊，車手的指控是離譜的。可以查我的通訊是否有不認識
    的人通知我去領錢，如果是車手，我應該把錢交給上手才對
    然後領取報酬，這才是車手的行為。況且錢放在我的帳戶放
    一、兩天的，我不是馬上去領。」等語。
　㈡經查： 
　⒈告訴人徐子涵於109年10月5日10時57分許轉帳3,500元至馮汝
    廷所有之合庫開元分行帳戶，復於109年10月5日13時35分許
    匯款9萬9,500元至合庫開元分行帳戶，被告旋於109年10月6
    日12時46分許，至合庫開元分行將上開款項領出之事實，業
    經證人徐子涵於警詢證述綦詳（警卷第7至11頁），並有詐
    欺集團成員傳送至告訴人手機之簡訊截圖（警卷第41-61頁
    ）、告訴人轉帳之手機畫面截圖（警卷第37頁）、兆豐銀行
    客戶存款往來交易明細表（原審卷第145頁）、告訴人匯款
    之郵政跨行匯款申請書（警卷第13頁）、合庫開元分行開戶
    基本資料（警卷第21頁）、交易明細（警卷第19頁、原審卷
    第150頁）及被告臨櫃領款之合庫取款憑條（原審卷第93頁
    ）在卷可稽，復為被告所不否認，是此部分之事實堪以認定
    。
　⒉證人即告訴人徐子涵於警詢時即陳稱被詐騙之經過：「我於1
    09年10月5日9時25分許收到一封簡訊，對方稱於109年10月3
    日寄送禮物給我，需要我繳交進口關稅，我於109年10月5日
    10時57分許在家(住址詳卷)經由手機網路銀行（兆豐銀行00
    0000****0)匯款3500元至合作金庫帳戶（000-000000000000
    0)，但是對方稱匯款之金額不足需補差額，我又於同日13時
    35分許在寶山○○郵局再次匯款99500元於同帳戶。」、「對
    方經由IG主動認識。經幾日之交談後對方為表示友誼，欲送
    小禮物且包裹(Yeont Tae maxwell)已經送達臺灣機場，使
    我不得不相信且做後續行為。因對方於109年10月6日再次稱
    ，該包裹因含有大量外幣現金，恐導致涉及洗錢，所以對方
    需要我提供包裹保險證明文件，該文件需要287000元，我才
    驚覺我遭詐騙。」等語（警卷第9頁），於本院審理時到庭
    詳為證述其遭詐騙經過、匯款過程 ，並提出其手機內存置
    之詐欺集團成員傳送至其手機之簡訊照片（經截圖39張附卷
    ，本院卷第125至163頁），核與告訴人於報案之初提出詐欺
    集團成員傳送至其手機之簡訊截圖（警卷第41至61頁）均相
    符，再觀諸上述簡訊截圖內容，其中載明客戶姓名「許祖涵
    小姐」與告訴人徐子涵有諧音相似但文字相異之處外（詳後
    述），內容均與上述告訴人證述有國外包裹、必須繳交稅款
    、其有傳送轉帳及匯款資料等內容相符，是告訴人指訴遭詐
    騙匯款至被告之合庫開元分行帳戶等情，即屬有據，顯然所
    述遭詐騙匯款為真，並非臨訟刻意所為。足證告訴人徐子涵
    確實遭該不詳詐欺集團使用如事實欄所載話術詐欺，並致其
    陷於錯誤而匯款至被告之上開合庫開元分行帳戶無訛。
　⒊被告雖辯稱：告訴人徐子涵提出之詐欺簡訊截圖指名收訊人
    為「許祖涵」與告訴人姓名完全不同，不知告訴人指訴內容
    是否為真等語，惟告訴人所指遭騙之經過及詐欺集團成員實
    施詐術內容，核與卷附上開詐欺簡訊內容截圖相符，告訴人
    亦確實依指示匯款至合庫開元分行帳戶，並以簡訊傳送轉帳
    及匯款資料予詐欺集團成員，已如前述。又上開詐欺簡訊截
    圖載稱「尊敬的客戶，早上好 許祖涵小姐 地址○○○（詳卷
    ）」（警卷第41頁），該簡訊內容所載「許祖涵」雖非告訴
    人之真實姓名，然該簡訊內容所載住址確係告訴人之住址，
    告訴人與該詐欺集團成員素不相識，對方傳送簡訊時誤植告
    訴人姓名自有可能，且經證人徐子涵證述上開簡訊確實是詐
    欺集團成員傳送至其手機明確，嗣被告於本院審理時對於告
    訴人所述遭詐騙情節表示並不爭執（本院卷第109頁），是
    被告上開辯解，尚不足採。
　⒋被告另於原審時具狀辯稱：告訴人匯入款項應該是我朋友杜
    良華清償之前欠我的錢，杜良華於109年7至9月有跟我說會
    陸續還錢等語（原審卷第55頁），又辯稱伊於109年10月6日
    提款是因「杜良華」有跟伊講過，伊不知道是不是10月5日…
    …之前就跟伊講的等語（原審卷第183至184頁）；惟司法實
    務上所謂「幽靈抗辯」，意指被告於案發後，或因不願據實
    陳述實際之行為人，或有其他顧慮，遂將其犯行均推卸予已
    故之某人，甚或是任意捏造而實際上不存在之人，以資卸責
    。因法院無從使被告與該已故或不存在之人對質，其辯解之
    真實性如何，即屬無從檢驗，而難以遽信（最高法院98年度
    台上字第7120號判決意旨參照），觀諸被告歷次供述，其於
    109年11月15日警詢時先稱：我不知道告訴人匯入款項是何
    人所為等語、旋即改稱：我以為告訴人匯入款項是我朋友還
    我的錢，無法提供朋友真實身分等語（警卷第4頁）；於109
    年12月23日偵查中檢察事務官詢問時仍稱：不方便提供朋友
    姓名，這是我自己私事，對方告我是要對方提出證據等語（
    偵卷第20頁）；迄於原審審理時始具狀稱：「杜良華」之前
    陸續向我借款34萬元，於109年7至9月有跟我說會陸續還錢
    ，故我以為告訴人匯入款項是杜良華還我錢等語（原審卷第
    54至55頁），至此方提出有「杜良華」之人還錢之辯詞，惟
    被告就杜良華向其借款乙事，未提出任何證據以實其說，且
    於本院審理時亦供稱並無任何書面資料可資佐證（本院卷第
    118頁），則被告此辯實難採信。況如有「杜良華」之人果
    有向被告借款，為何被告在警詢、偵查均拒不陳明上情，以
    供檢警查證，以還自己清白？再者，若杜良華係為清償積欠
    被告款項而匯入款項，為何不以自己名義為之，而需由遭詐
    騙之告訴人轉帳匯款？致徒生日後還款證明之爭議。且被告
    獲悉其帳戶有上述匯款後，亦無任何查詢是否「杜良華」匯
    款之證明，亦啟人疑竇；是被告所辯以為是杜良華之女性友
    人或以之名義所為匯款之上開辯解，實有違常情，難以採信
    。
　⒌被告又辯稱：伊是職業軍人上校退伍，每月領有退休金68,28
    4元，且退伍後仍在其他機關服務及創業，有固定豐厚收入
    ，實無詐欺或洗錢之犯罪動機等語，惟經原審調閱被告108
    年、109年財產資料，被告名下財產各年度僅有合計數千元
    股利、利息及營利所得，有稅務電子閘門財產所得調件明細
    表在卷可參（原審卷第117至118頁），與被告所述有固定豐
    厚收入等情差異甚大。況被告提供帳戶供人轉帳匯款並將款
    項領出，其犯罪動機多端，與被告經濟狀況是否寬裕或貧寒
    均無必然關係，被告以上情置辯，亦無足採。
　⒍再按刑法第339條第1項之普通詐欺取財罪係以意圖為自己或
    第三人不法之所有，以詐術使人將本人或第三人之物交付，
    為其犯罪之基本構成要件，此觀該等條項之規定自明。又詐
    欺取財罪，係目的犯，以意圖為自己或第三人不法之所有，
    為其特別之主觀構成要件要素，而在行為人實行詐欺取財犯
    行之最終目的係在取得所騙取財物現實占有（持有）之場合
    ，則出面自帳戶領取被害人遭詐騙款項之行為，因係該罪目
    的行為之一部，亦屬詐欺取財罪之部分構成要件行為，苟有
    參與其事，即係分擔實行詐欺取財之犯罪行為。再就一般詐
    騙集團之運作而言，其等既知利用他人之帳戶掩飾犯罪所得
    ，應知社會上一般人如帳戶金融卡、密碼遺失，為防止拾得
    或竊得之人盜領其存款或供作不法使用，必會於發現後立即
    報警或向金融機構辦理掛失止付。在此情形下，詐欺集團成
    員如仍以該帳戶作為犯罪工具，則在告訴人將款項匯入該帳
    戶後，極有可能因帳戶所有人掛失止付而無法提領，則其等
    大費周章從事犯罪之行為，卻只能平白無故替原帳戶所有人
    匯入金錢，而無法達成犯罪之目的，是以犯罪集團若非確定
    該帳戶所有人不會報警或掛失止付，當不至於以該帳戶從事
    犯罪，故被告辯稱其本案帳戶提款卡並無遺失，不知為何遭
    他人使用使被害人匯入遭詐欺之款項云云，難認可採。本案
    若非被告配合將本案帳戶資料交付他人使用，實施詐騙之行
    為人豈有可能精準預測被告必不於此期間內報警或掛失，而
    得順利收取告訴人徐子涵匯入之金錢？換言之，本案實施詐
    騙之行為人應有充分之把握與信賴，認為本案帳戶尚無被列
    為警示帳戶之風險，得作為供告訴人匯入詐欺款項所用。觀
    以本案帳戶存款往來交易明細表，迄至告訴人徐子涵受詐騙
    而匯入匯款金額之日（109年10月5日）前，本案帳戶於同年
    9月25日有「蔡紫涵」、「潘璿晴」2筆各為42,168元、100,
    000元之款項匯入、隨即於翌日（26日）經使用提款卡提領
    共33,005元、於同年月29日提領現金109,000元（餘額286元
    ），於109年10月5日同日，除告訴人外，尚有「陳又瑄」、
    未具名之人、「彭韻綺」、「陳玨帆」之人匯入87,000元、
    6,100元、40,000元、50,000元，隨即於翌日（6日）經提領
    268,000元等多筆交易使用紀錄（原審卷第149頁），然被告
    於警詢時即供承「匯入帳戶的款項我已經領出另作投資」之
    語（警卷第4頁），再於原審審理時辯稱：「帳戶還在我手
    上，提款卡在徐子涵匯款之前掉了，我跟銀行有提出申請。
    」、「我不認識蔡紫涵、潘璿晴、陳又瑄、彭韻绮、陳玨帆
    」等語（原審卷第34、141頁），然其對於帳戶中有多筆不
    認識之人匯入款項均無所疑，若認係「杜良華」之還款，亦
    應逐一確認為對帳計算以杜爭議，被告對此竟然一無所為，
    即自行將款項提出，甚至上述匯款之人匯款時間與至同年10
    月5日告訴人陸續匯入2筆達10萬3000元金額，時間點實過於
    接近，更有可疑。足認本案帳戶係詐騙集團信任使用之帳戶
    ，可徵本案帳戶應係被告交付該不詳人士（所屬詐欺集團）
    為詐欺、洗錢使用無訛，被告前揭所辯，尚無可採。況被告
    亦辯稱其帳戶金融卡均未遺失，其於109年10月6日曾向銀行
    辦理掛失補發金融卡是因要提款時找不到金融卡之語（本院
    卷第58頁），據此，本案難認從事詐欺犯罪之人係以侵占遺
    失物或其他不法方式取得本案被告之合庫銀行開元分行帳戶
    ，而應係獲得被告之配合及交付，始持以作為本案詐欺使用
    。又被告所為領款及轉存其他帳戶之行為，業已製造金流斷
    點，使檢警機關難以透過金流，追查贓款的去向與所在，進
    而達到掩飾或隱匿詐欺犯罪所得的目的，且被告所為，自合
    於洗錢防制法第2條第2款「掩飾或隱匿特定犯罪所得之本質
    、來源、去向、所在、所有權、處分權或其他權益者」之洗
    錢行為，而構成同條例第14條第1項之普通洗錢罪。
　⒎基此，依被告諸次抗辯及本院證據調查之結果，被告雖辯稱
    應該是其已故友人「杜良華」匯款還錢云云，但如此重要證
    據被告於警偵調查之初應有機會並應積極提供以調查瞭解，
    然而被告除無完整提供資料，一概聲稱有友人但不願提供，
    顯然其有故作虛言而規避調查之實，再者被告於原審審理時
    所稱伊不認識告訴人，或是告訴人提供簡訊截圖當中名字與
    其本名不同等之辯解或質疑，惟詐欺的案件並不以認識被害
    人為必要，一般人時而使用其他的名字在網路上或跟別人做
    交易也頗為常見，也都不影響被告詐欺犯行的成立，至於被
    告是否就是直接那個撥打電話者，或是詐欺集團擔任什麼樣
    角色，抑或提領金錢之後有沒有依指示交付他人等等，這部
    分卷内雖然沒有確切事證，排除這些部分，被害人確實受騙
    而明確的由詐欺集團指示匯入被告帳戶，被告也知悉要去提
    領其款項，其詐欺犯行已足，應構成詐欺取財及洗錢防制法
    罪甚明。
  ㈢綜上所述，被告上開辯解，尚不足為其有利之認定。本案事
    證明確，被告犯行洵堪認定，應依法論科。
三、論罪科刑： 　　　　　　
  ㈠論罪理由：
　⒈關於正犯、從犯之區別，係以其主觀之犯意及客觀之犯行為
    標準，凡以自己犯罪之意思而參與犯罪，無論其所參與者是
    否犯罪構成要件之行為，皆為正犯，其以幫助他人犯罪之意
    思而參與犯罪，其所參與者，苟係犯罪構成要件之行為，亦
    為正犯；必以幫助他人犯罪之意思而參與犯罪，其所參與者
    又為犯罪構成要件以外之行為，始為從犯（最高法院108年
    度台上字第4186號判決意旨參照）。
　⒉被告及不詳之詐欺集團成員共同分工實施洗錢防制法第3條第
    2款所規定之特定犯罪即刑法第339條之詐欺取財罪，再由被
    告依詐欺集團成員指示將告訴人匯入之贓款領出，目的顯在
    掩飾、隱匿該等款項作為特定犯罪所得財物之去向及所在，
    故被告上開所為，顯屬洗錢防制法第2條第2款之洗錢行為。
    核被告所為，係犯刑法第339條第1項之詐欺取財罪及洗錢防
    制法第14條第1項之一般洗錢罪。至起訴意旨認被告係涉犯
    刑法第30條第1項前段、第339條第1項之幫助詐欺取財罪及
    刑法第30條第1項前段、洗錢防制法第14條第1項之幫助洗錢
    罪，惟刑事訴訟法第300條所謂變更法條，係指罪名之變更
    而言，若僅行為態樣有正犯、從犯之分，或既遂、未遂之分
    ，即無庸引用刑事訴訟法第300條變更起訴法條（最高法院1
    01年度台上字第3805號判決意旨參照），是上開部分雖經本
    院認定其係犯刑法第339條第1項之詐欺取財罪及洗錢防制法
    第14條第1項之一般洗錢罪，本院亦已告知上述罪名（本院
    卷第98頁），自無礙於被告防禦權之行使，尚不生變更起訴
    法條之問題，併此敘明。
　⒊被告與該不詳之詐欺集團成員間就上開犯行，應有犯意聯絡
    及行為分擔，皆為共同正犯。
  ㈡罪數：　　
　　被告以一行為同時犯上開詐欺取財罪及一般洗錢罪二罪，為
    想像競合犯，應依刑法第55條規定，從一重之一般洗錢罪處
    斷。
四、上訴之論斷
　㈠駁回上訴部分（罪刑部分）：
　⒈原審以被告犯行，罪證明確，因予適用上開法文規定，就科
    刑審酌情形，依被告於本院之供述及卷內事證等，以行為人
    之責任為基礎，審酌被告肢體健全不思勞動獲取報酬之犯罪
    動機，所為如上開犯罪事實欄所示之犯罪手段，現擔任臺南
    市計程車教育輔導協會總幹事及中華照生黨嘉義黨部主委、
    家庭經濟狀況勉持、與女兒同住之生活狀況（依警詢及原審
    筆錄所載，見警卷第3頁、原審卷第186頁），大學EMBA畢業
    之智識程度（原審卷第186頁），犯罪行為造成告訴人之財
    物損失，被告於共同犯罪中分工情形與涉案情節輕重，否認
    全部犯行，惟依原審調查證據結果仍認其罪證明確，且迄未
    與告訴人達成民事和解（被告業與告訴人於本院審理時達成
    和解，詳後述），獲得其諒解等一切情狀，量處有期徒刑6
    月及併科新臺幣3萬元之罰金，並就罰金刑部分，諭知罰金
    如易服勞役，以1千元折算1日之折算標準。
　⒉本院審核原審認事用法俱無不合。又量刑輕重，係屬事實審
    法院得依職權裁量之事項，苟以行為人之責任為基礎，斟酌
    刑法第57條各款所列情狀而未逾越法定刑度，即不得遽指為
    違法。查原審判決就被告犯行已詳細記載其審酌科刑之一切
    情狀之理由，既未逾越法定刑度，又未濫用自由裁量之權限
    ，核無不當或違法之情形。故認原審就被告所犯上開之罪所
    量處之刑度，亦屬允當。被告上訴否認犯行，指摘原判決對
    其論罪科刑不當，請求撤銷改判無罪云云。所辯業經本院論
    駁如前，其上訴顯無理由，應予駁回。至原判決誤認起訴意
    旨所指被告係涉犯上開罪名之幫助犯應予變更起訴法條論以
    正犯，雖有未當，此部分微瑕並不影響判決結論，爰不為撤
    銷之理由。
  ㈡撤銷改判之理由（沒收部分）：
　⒈按現行刑法之沒收，係刑罰及保安處分以外之法律效果，具
    有獨立性，而非從刑，得與罪刑區分，非從屬於主刑，自得
    與罪刑分別處理。因而在訴訟程序，本於沒收之獨立性，自
    得於本案罪刑部分上訴予以駁回時，單獨就沒收部分予以撤
    銷（最高法院106年度台上字第3784號、107年度台上字第13
    26號判決意旨參照）。於此情形，該罪刑與沒收可分離處理
    ，並無不可分性，先予敘明。
　⒉原審就關於沒收被告未扣案之犯罪所得部分，以告訴人匯入
    合庫開元分行帳戶款項10萬3,000元，係被告犯洗錢防制法
    第14條之罪所掩飾、隱匿之財物，應依洗錢防制法第18條第
    1項前段及刑法第38條之1第3項之規定諭知沒收，於全部或
    一部不能沒收或不宜執行沒收時，追徵其價額，固非無見。
    惟按「任何人都不得保有犯罪所得」為普世基本法律原則，
    犯罪所得之沒收、追繳或追徵，在於剝奪犯罪行為人之實際
    犯罪所得（原物或其替代價值利益），使其不能坐享犯罪之
    成果，以杜絕犯罪誘因，可謂對抗、防止經濟、貪瀆犯罪之
    重要刑事措施，性質上屬類似不當得利之衡平措施，著重所
    受利得之剝奪。然苟無犯罪所得，自不生利得剝奪之問題，
    固不待言。又犯罪所得，應限於實際合法發還被害人者，始
    不予宣告沒收或追徵，為新修正刑法第38條之1第5項所明定
    。又宣告前二條（即刑法第38條、第38條之1）之沒收或追
    徵，有過苛之虞，得不宣告或酌減之，新修正刑法第38條之
    2第2項亦定有明文。所謂「有過苛之虞」，應依比例原則斟
    酌之。倘犯罪被害人或其權利受讓者已居於隨時可取回犯罪
    所得之地位，若仍對犯罪行為人宣告沒收、追徵，反將使犯
    罪行為人居於重複受追索之不利地位，甚至不利於犯罪被害
    人或其權利受讓者實際對犯罪行為人追索受償時，亦應有前
    開過苛條款之適用。查，被告於原審判決後，於本院審理時
    已與告訴人徐子涵達成和解，並已依和解內容當庭賠償告訴
    人損失款項10萬3,000元之部分金額20,000元，並約定分期
    給付餘款83,000元，有本院和解筆錄1份在卷可按（本院卷
    第167至168頁）。又被告於111年9月15日前已遵期匯款23,0
    00元給告訴人，亦有本院公務電話紀錄1紙、被告提出之合
    作金庫商業銀行匯款申請書代收入傳票影本1紙在卷可徵（
    本院卷第173、175頁），是被告此部分犯罪所得共計43,000
     元（計算式：20000+23000＝43000），已實際返還，依刑法
    第38條之1 第5 項規定，自不予宣告沒收。至於被告所餘未
    扣案之犯罪所得60,000 元（計算式：103,000-43,000＝60,0
    00），若仍對被告宣告沒收上開已和解成立約定分期償還之
    犯罪所得，反將使被告居於重複受追索之不利地位，而有礙
    於修復式司法追求之目的與實現，此部分應有刑法第38條之
    2第2項過苛條款規定之適用，為免對被告產生過苛之雙重追
    索，不宜就此部分再為沒收之諭知。原審未及審酌被告於上
    訴期間給付部分賠償金43,000元之情形，及已與告訴人於本
    院審理時達成之和解條件，對該部分之犯罪所得一併諭知沒
    收，就本案顯有對已返還之賠償課以沒收及有宣告沒收過苛
    之情形，容有未恰。被告上訴雖未就該部分具體指摘，然原
    審關於沒收之諭知既有上開可議之處，即屬無可維持，應由
    本院將原判決關於沒收犯罪所得部分，予以撤銷。
五、附條件緩刑之諭知：　　
　㈠刑罰之功能，不惟在於懲罰犯罪，以撫平被害人之身心創痛
    、平衡社會之正義感情；更寓有藉由刑罰，使犯罪人之人身
    自由或金錢遭受一時或永久性之剝奪，使其悔悟犯罪之惡害
    ，期能改過自新、更生遷善，重新復歸於正常社會，並藉此
    對於社會大眾進行法制教育等「特別預防、一般預防」之能
    。相較於宣告刑之諭知，緩刑既係給予個案被告暫不執行刑
    罰之觀察期間，自更著重於犯罪行為人是否適於緩刑，亦即
    以「特別預防」為最重要之考量，此觀刑法94年修正時，以
    修復式司法之思惟，著重於社區、人際等關係被破壞之修復
    ，與犯罪行為人應負擔之行為責任方式之轉換，命受緩刑宣
    告之被告應受一定之負擔，更堪認定。是事實審法院裁量是
    否給予緩刑宣告時，自需於具體個案中斟酌犯罪行為人之情
    狀，凡符合法律規定及裁量權限，當可本於特別預防之考量
    決定是否宣付緩刑。
  ㈡查被告未曾因故意犯罪而受有期徒刑以上刑之宣告，有其臺
    灣高等法院被告前案紀錄表存卷足佐，素行甚佳，本院考量
    被告犯後於原審及本院審理時，雖因對事理見解認識未周而
    未表示認罪，然斟之本件被告已積極與告訴人協調，雙方於
    本院達成和解，並履行部分給付，足見被告已有彌補其肇生
    損害之意，並展現其誠意，堪信其經此偵、審程序與罪刑宣
    告之教訓後，當能知所警惕，告訴人並表示同意予以被告緩
    刑宣告機會等情（本院卷第110頁）。再刑罰固屬國家對於
    犯罪之人，以剝奪法益之手段，所加之刑法之制裁，惟其積
    極目的，則在預防犯人之再犯，故對於初犯，惡性未深，天
    良未泯者，若因偶然觸法，即置諸刑獄自非刑罰之目的，是
    本院斟酌，認所宣告之刑以暫不執行為適當，應適用刑法第
    74條第1項第1款之規定，宣告緩刑2年，以啟自新。另本院
    斟酌附表所示和解筆錄內容，為確保被告能依約履行賠償條
    件，以維告訴人權益，兼衡救濟短期自由刑之流弊，依照前
    開被告與告訴人已達成之和解條件，依刑法第74條第2項第3
    款宣告被告應於緩刑期間按附表所示條件與方法，向告訴人
    支付損害賠償；此部分並得為民事強制執行名義。惟為避免
    被告再度觸法致緩刑宣告遭撤銷，復斟酌本件之犯罪情節、
    案件性質，及為導正被告行為，並建立正確之法治觀念，爰
    依刑法第74條第2項第8款規定，命被告應接受法治教育課程
    3場次，並依刑法第93條第1項第2款之規定，諭知於緩刑期
    間付保護管束，以觀後效。
據上論斷，應依刑事訴訟法第368條、第369條第1項前段、第364
條、第299條第1項前段，刑法第74條第1項第1款、第2項第8款、
第93條第1項第2款，判決如主文。判決如主文。
本案經檢察官周盟翔提起公訴，檢察官周文祥到庭執行職務。
中　　華　　民　　國　　111 　年　　9 　　月　　16　　日
                  刑事第二庭    審判長法  官  陳珍如
                                      法  官  包梅真
                                      法  官  黃裕堯
以上正本證明與原本無異。
如不服本判決應於收受送達後20日內向本院提出上訴書狀，其未
敘述上訴理由者，並得於提起上訴後20日內向本院補提理由書（
均須按他造當事人之人數附繕本）「切勿逕送上級法院」。
　　　　　　　　　　　　　　　　　　　書記官  蔡孟芬
中　　華　　民　　國　　111 　年　　9 　　月　　16　　日

附錄本案論罪科刑法條全文　　　　
中華民國刑法第339條
意圖為自己或第三人不法之所有，以詐術使人將本人或第三人之
物交付者，處 5 年以下有期徒刑、拘役或科或併科 50 萬元以
下罰金。
以前項方法得財產上不法之利益或使第三人得之者，亦同。
前二項之未遂犯罰之。

洗錢防制法第14條
有第二條各款所列洗錢行為者，處 7 年以下有期徒刑，併科新
臺幣 5 百萬元以下罰金。
前項之未遂犯罰之。
前二項情形，不得科以超過其特定犯罪所定最重本刑之刑。　

附表：（和解筆錄內容節本）
和解成立內容：  ㈠被告願給付原告新臺幣（下同）拾萬叁千元，被告當庭給付貳萬元，經原告點收無誤，不另給據。其餘捌萬叁千元分四期給付（第一期於111年9月15日前給付貳萬叁千元，其餘各期自111年10月起，於每月15日前給付貳萬元）。匯款至兆豐銀行○○○分行，銀行帳號：000000****0，如有一期未按時履行，視為全部到期。㈢  ㈡原告其餘請求均拋棄。  ㈢本件刑事部分，原告願意原諒被告。 
（卷宗簡稱對照表）
簡稱 全稱 警卷 臺南市政府警察局第五分局南市警五偵字第1090621924號 偵卷 臺灣臺南地方檢察署109年度偵字第23394號 原審卷 臺灣臺南地方法院110年度金訴字第52號 本院卷 本院111金上訴字第733號